【裁判字號】    95,訴,795
【裁判日期】    951222
【裁判案由】    強制執行費用
【裁判全文】
臺北高等行政法院裁定
                                     95年度訴字第00795號
原      告  甲○○
被      告  宜蘭地方法院
代  表  人  乙○○院長）住同.
訴訟代理人  丙○○
上列當事人間因強制執行費用請求返還事件，原告提起行政訴訟
。本院裁定如下：
    主  文
原告之訴駁回。
訴訟費用由原告負擔。
    理  由
一、按「公法上之爭議，除法律別有規定外，得依本法提起行政
    訴訟。」，「訴訟事件不屬行政法院之權限者，行政法院應
    以裁定駁回之。」，行政訴訟法第2條、第107條第1項第1款
    分別定有明文。
二、本件原告起訴略以，原告與債務人簡錦池、福道汽車貨運股
    份有限公司間因損害賠償事件，經台灣基隆地方法院民國（
    下同）93年9月23日93年度裁全字第876號裁定准予假扣押，
    基院慧93裁全實字第876號函核定預納執行費用額度，原告
    即於93年9月30日至被告執行處預納執行費新台幣（下同）
    109,863元（下稱系爭執行費用），聲請對債務人之財產為
    假扣押，後因原告於93年11月17日聲請撤回強制執行，並由
    被告於93年12月24日以宜院生民執全肆字第361號函核發未
    執行證明，但未將原告預納執行費一併返還，原告不服聲請
    返還系爭預納執行費用，經被告所屬民事執行處以94年2月
    22 日宜院生民執93執全肆字第361號否准返還，原告復提起
    聲明異議，遭被告以94年6月23日（93）執全肆字第361號裁
    定駁回，原告仍不服再提起抗告，再遭臺灣高等法院以94年
    9 月13日94抗字第1993號裁定駁回確定在案。原告遂依憲法
    第15條及第23條向本院提起本件行政訴訟，請求被告返還系
    爭預納執行費用、辦理聲請案往返交通費、膳食費、訴訟費
    、工作損失及精神撫慰金等共計218,525元。
三、查本件原告所爭執者為「已繳納之民事執行費得否請求退還
    」之爭議，而民事執行費之徵收於強制執行法第28條之2 已
    有明文規定，原告若主張「依法不應繳納」，或「執行法院
    應退還執行費用」，本應依強制執行法相關之規定辦理，核
    均屬民事強制執行之程序事項，本質上非為獨立之公法爭議
    ，自應向管轄之執行法院為主張，俟執行法院為許可或不予
    許可之裁判者，始應依法循不服民事或強制執行事件法院裁
    判之程序，向該管民事執行法院或上級審抗告之方式為之，
    而本件原告對於上開系爭執行費用之爭議，已經其循民事救
    濟程序踐行完畢，遭臺灣高等法院以94年9 月13日94抗字第
    1993號裁定駁回確定在案，有該裁定影本附卷足稽，足知其
    所爭議之事項即屬確定，本不得再為爭執。其竟對之向非屬
    行政法院審判之事項為起訴，自有未合，應予駁回。至原告
    所訴請求審判之事項「辦理聲請案往返交通費、膳食費、訴
    訟費、工作損失及精神撫慰金」等，亦與上開強制執行事件
    有關之費用支出或損害賠償，渠等性質核均屬私權之爭執，
    均非獨立之公法爭議事項，亦非行政法院之審判權限，況民
    事訴訟法等法令已給予原告訴訟權行使之權利，原告對之一
    併起訴亦有未合。
四、從而本件原告未具公法上原因即逕向無審判權之行政法院提
    起給付之訴，於法不合，應依行政訴訟法第107條第1項第1
    款裁定駁回原告之訴。
五、依行政訴訟法第107條第1項第1款、第104條，民事訴訟法第
    95條、第78條，裁定如主文。
中    華    民    國    95    年    12    月    22    日
                    第六庭審判長法  官  吳  慧  娟
                                法  官  許  瑞  助
                                法  官  陳  鴻  斌
上為正本係照原本作成。
如不服本裁定，應於送達後10日內向本院提出抗告狀（須按他造
人數附繕本）。
中    華    民    國    95    年    12    月   28     日
                                書記官  陳  清  容


司法院資訊處製作；財團法人民間司法改革基金會備份。
